【裁判字號】    89,交易,46
【裁判日期】    890321
【裁判案由】    過失傷害
【裁判全文】
臺灣板橋地方法院刑事判決                          八十九年度交易字第四六號
    公  訴  人  臺灣板橋地方法院檢察署檢察官
    被      告  甲○○
右列被告因過失傷害案件，經檢察官提起公訴（八十八年度偵字第二三六五五號），
本院判決如左：
    主  文
甲○○因過失傷害人，處有期徒刑參月，如易科罰金，以參佰元折算壹日。
    事  實
一、甲○○明知其機車駕照於八十八年三月四日起遭吊扣（吊扣至同年十二月三日止
    ），無駕駛執照不得騎乘機車，竟猶於民國（下同）八十八年九月十七日十三時
    許，無駕駛執照而騎乘車牌號碼ＧＤＫ─三五六號重型機車，沿臺北縣板橋市○
    ○路○段一八二巷七弄巷內北往南方向行駛，於行經上址七弄十七號前之停車場
    時，應注意在市區道路行車時速不得超越四十公里，且應注意車前狀況，並隨時
    採取必要之安全措施，而依當時天候晴朗、日間自然光線、巷弄交岔路口、路面
    乾燥無缺陷、路上有停車、無號誌、無分向設施、無標誌等情狀，並無不能注意
    之情事，竟疏未注意，仍以時速四十至五十公里之速度超越速限行駛，該時適有
    由西往東方向行駛、乙○○所騎乘之車牌號碼ＧＤＷ─Ｏ七Ｏ號重型機車駛至，
    致甲○○所駕機車車頭撞擊乙○○所騎機車之右後側排氣管外罩處，乙○○因而
    人車倒地，受有右肩肩峰即鎖骨間半脫臼、右眼眉撕裂傷、四肢多處擦傷、頸椎
    第四、五節椎間盤突出之傷害。甲○○肇事後，於其犯罪未發覺前，依乙○○指
    示至現場附近找乙○○之友人前來處理，並委託乙○○友人向有偵查權限之警員
    報案自首。
二、案經甲○○自首及被害人乙○○訴由臺北縣警察局海山分局報請台灣板橋地方法
    院檢察署檢察官偵查起訴。
    理  由
一、訊據被告甲○○固坦承於右揭時地無駕駛執照騎乘機車與乙○○所騎機車發生撞
    擊，致乙○○受傷之情，惟矢口否認有何過失，辯稱：伊行駛之方向在肇事路口
    左側處因有廂型車停放，致伊駛至路口時始看見乙○○之機車，但已閃避不及而
    撞擊乙○○機車之右把手處，伊當時時速僅三、四十公里，並未超速，且乙○○
    騎乘機車之速度很快，乙○○亦有過失云云。然查：（一）右揭事實，業據告訴
    人乙○○迭於警訊及偵審時指訴綦詳，且有診斷證明書二份在卷足憑，乙○○並
    於警訊時陳稱其當時時速約十五公里左右，機車排氣管外罩凹陷等語，並有告訴
    人於本院所提出之車損照片三張附卷可稽，被告辯稱告訴人騎乘速度很快、撞擊
    乙○○機車右把手處云云，非足採信。（二）而被告於警訊及偵查時均供承其當
    時騎車時速約四、五十公里，顯有超速行駛之情形，復參諸被告機車受損部位為
    車頭（業據被告於警訊時陳明），告訴人機車受損部位為右後側排氣管外罩處（
    見告訴人所提出之車損照片三張及偵卷第五頁反面），且告訴人當時車速僅時五
    公里左右等情，足認告訴人騎乘機車先駛入前開路口後，被告因未注意此車前狀
    況，且超速行駛，始撞擊告訴人機車，被告辯稱因視線遭停放於路口處之廂型車
    擋住云云，亦非可採。（三）而被告前因酒精濃度過量騎乘機車，遭裁罰吊扣駕
    駛執照，吊扣期間自八十八年三月四日起至同年十二月三日止，亦有台灣省政府
    交通處公路局板橋監理站北監稽違字第四一三０七日─八八０三０四─０００八
    號駕駛執照吊扣執行單影本一紙存卷可考。（四）按駕駛執照吊扣期間駕車者，
    除處二千元以下四千元以上罰鍰外，並禁止其駕駛；行車速度，依標誌之規定，
    無標誌者，在市區道路，時速不得超過四十公里；又汽車行駛時，駕駛人應注意
    車前狀況及兩車併行之間隔，並隨時採取必要之安全措施，道路交通管理處罰條
    例第二十一條第一項第七款、道路交通安全規則第九十三條第一項第一款、第九
    十四條第三項分別定有明文。被告疏於遵守上開規定，致乙○○受傷，其有過失
    已明。（五）此外，並有道路交通事故調查報告表一份、現場照片四幀、街道照
    片八張附卷足稽。而被告之過失行為與告訴人所受傷害間，復有相當因果關係。
    本件事證明確，被告過失犯行堪予認定。
二、核被告甲○○所為，係犯刑法第二百八十四條第一項前段普通過失傷害罪。告訴
    人雖認其所受傷害係屬重傷害云云，然經本院向其所就診之國立台灣大學醫學院
    附設醫院函查結果，該院函覆稱：乙○○係於八十八年十月二十日晚間十一時三
    十五分被送至本院急診，到院時病人意識清楚，其主訴為四肢較無力、左側肢體
    較右側無力及小便困難，經醫師檢查後發現乙○○有第四、五頸椎間盤突出壓迫
    脊髓之現象，但傷勢尚未達到重大不治或難治之程度，隨即安排其住入本院外科
    部病房，同年十月二十二日病人接受頸椎手術，術後恢復情形良好，並於同年十
    月二十九日轉入復健部病房繼續治療，至八十八年十一月十九日乙○○出院時，
    其四肢肌力已幾乎恢復正常，可自由行走，並能獨立完成日常生活活動，但尚有
    主觀自覺四肢感覺異常，有麻木感。乙○○出院後，仍持續治本院外科部門診追
    蹤，其目前已趨近完全恢復，可行動自如，沒有四肢無力現象，惟仍自訴頸部以
    下有麻木的感覺，以醫療觀點而言，尚無客觀的評估工具可用以判斷病人主觀之
    麻木感覺是否會消失等語，此有該院八十九年二月十八日（八九）校附醫秘字第
    一九九七號函及所復病歷資料各一份附卷足徵，並經本院於八十九年二月十八日
    當庭勘驗結果告訴人係自行步入法庭開庭，四肢外觀上活動正常，此有該日勘驗
    筆錄在卷可按，足認告訴人乙○○所受之傷害尚未達於重大不治或難治之重傷害
    程度，告訴人所認，或有誤會，附此敘明。查被告於肇事後其犯罪未發覺前，有
    委請乙○○友人向有偵查權限之人自首，業據其於本院陳明，應依刑法第六十二
    條前段規定，減輕其刑。爰審酌被告明知於吊扣駕照期間禁止駕駛，猶故意違反
    規定騎乘機車，且超速行駛，未注意車前狀況，導致乙○○受傷，迄今仍未與告
    訴人達成民事和解，及其犯後態度、對告訴人所造成損害等一切情狀，量處如主
    文所示之刑，並諭知易科罰金之折算標準。
據上論斷，應依刑事訴訟法第二百九十九條第一項前段，刑法第二百八十四條第一項
前段、第六十二條前段、第四十一條，罰金罰鍰提高標準條例第一條前段、第二條，
判決如主文。
本案經檢察官陳銘祥到庭執行職務
中      華      民      國    八十九    年      三      月    二十一    日
                                      臺灣板橋地方法院交通法庭
                                          法  官  陳  翠  琪
右正本證明與原本無異。
如不服本判決，應於判決送達後十日內，向本院提出上訴狀。
                                          書記官  曹  秋  冬
中      華      民      國    八十九    年      三      月    二十四    日
附錄本案論罪科刑法條全文
刑法第二百八十四條
因過失傷害人者，處六月以下有期徒刑、拘役或五百元以下罰金，致重傷者，處一年
以下有期徒刑、拘役或五百元以下罰金。
從事業務之人，因業務上之過失傷害人者，處一年以下有期徒刑、拘役或一千元以下
罰金，致重傷者，處三年以下有期徒刑、拘役或二千元以下罰金。


司法院資訊處製作；財團法人民間司法改革基金會備份。
